【裁判字號】    99,消債聲,16
【裁判日期】    990604
【裁判案由】    聲請免責
【裁判全文】
臺灣高雄地方法院民事裁定            99年度消債聲字第16號
聲  請  人  甲○○
即  債務人
上列聲請人聲請消費者債務清理事件，本院裁定如下：
    主  文
債務人甲○○應予免責。
    理  由
一、按法院為終止或終結清算程序之裁定確定後，除別有規定外
    ，應以裁定免除債務人之債務，消費者債務清理條例（下稱
    消債條例）第132 條定有明文。又法院裁定開始清算程序後
    ，債務人有薪資、執行業務所得或其他固定收入，而普通債
    權人之分配總額低於債務人聲請清算前二年間，可處分所得
    扣除自己及依法應受其扶養者所必要生活費用之數額者，法
    院應為不免責之裁定，但債務人證明經普通債權人全體同意
    者，不在此限，為消債條例第133 條所明定。另債務人有下
    列各款情形之一者，法院應為不免責之裁定，但債務人證明
    經普通債權人全體同意者，不在此限：一於七年內曾依破產
    法或本條例規定受免責；二隱匿、毀損應屬清算財團之財產
    ，或為其他不利於債權人之處分；三捏造債務或承認不真實
    之債務；四因浪費、賭博或其他投機行為，致財產顯然減少
    或負擔過重之債務，而生開始清算之原因；五於清算聲請前
    一年內，已有清算之原因，而隱瞞其事實，使他人與之為交
    易致生損害；六明知已有清算原因之事實，非基於本人之義
    務，而以特別利於債權人中之一人或數人為目的，提供擔保
    或消滅債務；七隱匿、毀棄、偽造或變造帳簿或其他會計文
    件之全部或一部，致其財產之狀況不真確；八故意於財產及
    收入狀況說明書為不實之記載，或有其他故意違反本條例所
    定義務之行為，亦為消債條例第134 條所明定。
二、經查：
  (一)聲請人於開始清算後，並無薪資或執行業務所得，亦無應屬
    於清算財團之財產，此有聲請人之切結書在卷可考，又聲請
    人95年無所得，96年所得1,200 元，名下無財產，每月領取
    政府補助共11,000元，有財政部高雄市國稅局綜合所得稅各
    類所得資料清單、財產歸屬資料清單及聲請人之財產及收入
    狀況說明書可資為證。依內政部公布之95、96年度高雄市每
    人每月最低生活費10,072元、10,708元之標準計算聲請人每
    月所需必要生活費用，聲請人於聲請清算前2 年之收入顯不
    足支付其個人必要生活費用及扶養費用。從而，本件並無債
    權人之分配總額低於聲請人聲請清算前2 年間，可處分所得
    扣除自己及依法應受其扶養者所必要生活費用之數額，依消
    債條例第133條前段規定應為不免責之情事。
  (二)債權人台新國際商業銀行股份有限公司（下稱台新銀行）主
    張聲請人於92年至94間有渝陽川味小吃、寶貝世界嬰童百貨
    、全虹企業股份有限公司、老牛皮高雄大昌店、大樂股份有
    限公司、特力翠豐股份有限公司、大統新世紀、榮勝車業行
    、順發3C量販、和信電訊、華歌爾仙蒂專門店、丁丁藥局等
    特約商店刷卡消費多達數千元不等之紀錄，該等消費均非日
    常生活所必要，明顯逾一般人通常生活必要之支出金額，足
    見聲請人有奢侈、浪費之情事等語；債權人荷商荷蘭銀行股
    份有限公司（下稱荷蘭銀行）主張，聲請人正值青壯年齡，
    有工作能力償還債務，無不能還款之理由等語；債權人聯邦
    商業銀行股份有限公司（下稱聯邦銀行）主張，聲請人分別
    於93年8 月31日及94年7 月29日預借現金20萬元及18萬元，
    聲請人收入不豐，仍借貸超過自身收入之金額，顯係因浪費
    致負擔過重之債務，而生開始清算之原因等語；債權人中國
    信託商業銀行股份有限公司（下稱中國信託銀行）主張，聲
    請人之欠款主要係信用卡消費、現金借貸與通信貸款之致，
    其現金借款之數額應非屬一般日常生活所需，且聲請人於負
    債之情形下仍持續借款並進行奢侈性消費，致負擔過重之債
    務等語。
  (三)依台新銀行所陳報之聲請人消費明細所示，聲請人於92至94
    年間，每月消費金額約在數千元不等，多屬民生食衣住行之
    支出，難認已逾必要消費之範圍。又其中單筆逾萬元之消費
    ，僅有兩筆，金額分別為12,544元、16,000元，與聲請人全
    部債務金額相較，亦屬小額，難認因此而生開始清算之原因
    。至於聲請人向聯邦銀行預借現金，係屬通信貸款，聲請人
    因罹患精神分裂症，無法從事一般工作致不足以支應日常生
    活所必要開銷甚至清償債務，其以預借現金支應日常生活所
    需，亦非無可能，自難認有奢侈之情事。再者，債權人雖指
    債務人刷卡支出項目有高額消費之支出，然據各債權人提出
    之信用卡歷史消費明細表觀之，除分期通信貸款外，債務人
    其他日常生活消費支出之金額尚在合理之範圍內。依債權表
    所示，各債權人利息債權之利率均多為年息百分之19至20
    之間，聲請人之債務增生，有相當程度係源於循環利息、違
    約金及手續費快速累積。聲請人靠補助款維生，以債養債，
    惡性循環，終至無力繳納，尚難認其清算之原因係出於浪費
    、賭博或其他投機行為所致。至於荷蘭銀行所主張，核非消
    債條例規定之不免責事由，自無足採。
三、綜上所述，本件查無聲請人有消債條例第133 條前段或第13
    4 條各款所定之情事，依上說明，自應裁定本件聲請人免責
    ，爰裁定如主文。
中    華    民    國    99    年    6     月    4     日
                  民事第三庭    法  官  陳宛榆
上為正本係照原本作成。
如不服本裁定，應於裁定送達後10日內，以書狀向本院提出抗告
，並繳納抗告費新臺幣1千元。
中    華    民    國    99    年    6     月    4     日
                                書記官  周耿瑩

司法院資訊處製作；財團法人民間司法改革基金會備份。
